---
header-includes: \usepackage{hyperref} \usepackage{booktabs} \hypersetup{ colorlinks=true,
  linkcolor=blue, filecolor=magenta, urlcolor=cyan}
bibliography: ../biblio.bib
bibliographystyle: apalike
nocite: | 
  @*
output:
  pdf_document: default
  html_document:
    df_print: paged
---
\newpage
\begin{flushright}
    \textbf{Équipe 8}
\end{flushright}

\begin{center}
    \vspace{2\baselineskip}
    Charles Comeau \\
    (111 185 421) \\
    \vspace{1\baselineskip}
    Nicholas Langevin \\
    (111 184 631) \\
    \vspace{1\baselineskip}
    Andréanne Larouche \\
    (111 190 518) \\
    \vspace{7\baselineskip}
    Apprentissage statistique en actuariat\\
    ACT-3114 \\
    \vspace{7\baselineskip}
    {\large
    \textbf{Analyse des données de renouvellement d'assurance}} \\
    \vspace{8\baselineskip}
    présenté à \\
    Marie-Pier Côté \\
    \vspace{9\baselineskip}
    École d’actuariat \\
    Université Laval \\
    27 février 2020
\end{center}


\newpage

\tableofcontents

```{R, LoadingPackages, echo = FALSE, include = FALSE, warning = FALSE}
library(tidyverse)
```

# Ajustement des modèles

## k plus proches voisins

```{r, knn.bestTune, echo=FALSE}
load(file="../src/03-knn/knnTrain(fit.knn).rds")
```
Le modèle des _k_ plus proches voisins comprend un seul hyperparamètre, 
soit le nombre de voisins (_k_) à utilité pour la prédiction. Ce choix a 
été optimizer en utilisant une validation croisé à 4 plis. La valeur de _k_
qui maximise l'aire sour la courbe ROC (_fonction d’efficacité du récepteur
_) est de `r as.numeric(fit.knn$bestTune)`. Ces valeurs, pour chaque valeurs 
de _k_, sont présenté dans la \autoref{tbl:knn.plot-bestTune}.

```{r, knn.plot_bestTune, echo=FALSE, results='asis', fig.width=5, fig.asp=.62, fig.align="center", fig.cap="\\label{tbl:knn.plot-bestTune} Valeurs de l'aire sous la courbe ROC en fonction de différentes valeurs de \\emph{k}"}
plot(fit.knn, xlab = "k", ylab = "AUC (Validation croisée)")
```




# Bibliographie

::: {#refs}
:::
